臺灣臺北地方法院刑事判決　　　　　　　96年度易字第1409號
公　訴　人　臺灣臺北地方法院檢察署檢察官
被　　　告　丁○○
　　　　　　　　　　（另案於臺灣臺北監獄臺北分監執行中）
上列被告因竊盜案件，經檢察官提起公訴（96年度偵字第 10592
號），本院判決如下：
    主  文
丁○○共同連續竊盜，累犯，處有期徒刑陸月，如易科罰金，以
銀元佰元即新臺幣玖佰元折算壹日；又共同竊盜，累犯，處有
期徒刑肆月，如易科罰金，以新臺幣壹仟元折算壹日；又共同竊
盜，累犯，處有期徒刑伍月，如易科罰金，以新臺幣壹仟元折算
壹日。應執行有期徒刑壹年貳月，如易科罰金，以銀元佰元即
新臺幣玖佰元折算壹日。
    事  實
一、丁○○有竊盜、麻藥、偽造文書等多項前科，於民國九十三
    年間復因偽造文書案件，經臺灣板橋地方法院以九十三年度
    易字第一二一四號判處有期徒刑六月確定，甫於九十五年三
    月二十二日易科罰金執行完畢。猶不知悔改，竟與真實姓名
    年籍不詳綽號「弟仔」、自稱「黃銘德」（音譯）之成年男
    子，共同基於意圖為自己不法所有之概括犯意聯絡：
  (一)先於九十五年五月十八日上午十時十分許至十一時三十分許
    之間某時，在臺北市○○區○○路三段三三０號「臺北市立
    第二殯儀館」前之停車格，由「弟仔」持路旁拾得之石塊，
    擊破、損壞停放在該處之方文靜所有、平日由丙○○使用之
    車號六四五九—ＨＦ號自用小客車之左後車窗玻璃（毀損部
    分未據告訴）後，丁○○即入內徒手竊取丙○○所有之佛教
    法器暨經書一批、皮包一只（內有現金新臺幣四千五百元）
    及行車執照一張。
  (二)復於同年月二十五日下午四時許，在臺北縣新莊市○○○路
    三九號停車場內，由「弟仔」持路旁拾得之石塊，擊破、損
    壞停放在該處、平日由己○○使用之車號ＤＤ—四四七一號
    自用小客車之左後車窗玻璃（毀損部分未據告訴）後，丁○○即入內徒手竊取己○○所有之筆記型電腦及ＰＤＡ各一台
    。
  (三)再於同年六月四日下午一時許至二時三十分許之間某時，在
    臺北縣淡水鎮○○○路○段一四一號二樓停車場內，由「弟
    仔」持路旁拾得之石塊，擊破、損壞停放在該處之乙○○所
    有之車號三八八０—ＥＣ號（起訴書誤載為三三八０—ＥＣ
    號）自用小客車之右後三角車窗玻璃（毀損部分未據告訴）
    後，丁○○即入內徒手竊取乙○○所有之皮包一只。
二、丁○○復另行起意，與「弟仔」共同基於意圖為自己不法所
    有之犯意聯絡，於同年八月十六日晚間七時四十五分許至八
    時許之間某時，在臺北市中山區○○○路○段「海霸王餐廳
    」旁某巷道內，由「弟仔」持路旁拾得之石塊，擊破、損壞
    停放在該處之美商亞普有限公司所有、平日由甲○○使用之
    車號七Ｃ—三六九二號自用小客車之右後車窗玻璃（毀損部
    分未據告訴）後，丁○○即入內徒手竊取甲○○所有之行動
    電腦一台、書包三個及護照一本。
三、丁○○又另行起意，與「弟仔」共同基於意圖為自己不法所
    有之犯意聯絡，於同年月二十九日晚間十時許，在臺北縣淡
    水鎮○○路一九九號前之「漁人碼頭」內，由「弟仔」持路
    旁拾得之石塊，擊破、損壞停放在該處、平日由戊○○使用
    之車號九一三三—ＧＴ號自用小客車之右後車窗玻璃（毀損
    部分未據告訴）後，丁○○即入內徒手竊取戊○○所有之現
    金約新臺幣二十一萬元、空白支票一張、印鑑一枚、存摺三
    本、護照及臺胞證各一只暨周舒羚所有之國民身分證及健保
    卡各一張、現金約新臺幣二千元等物。
四、而丁○○與「弟仔」得手後，旋前往臺北縣三重市跳蚤市場
    ，將上開電腦等物出售與真實姓名年籍不詳綽號「阿忠」之
    成年男子，所得現款則由丁○○與「弟仔」朋分花用。嗣經
    丙○○、己○○、乙○○、甲○○、戊○○先後發覺遭竊而
    報警處理，為警採集犯罪嫌疑人遺留於上開車輛之血跡，送
    請內政部警政署刑事警察局進行ＤＮＡ型別鑑定後，始查悉
    上情。
五、案經丙○○、己○○、乙○○、甲○○、戊○○訴由臺北市
    政府警察局大安分局報請臺灣臺北地方法院檢察署檢察官偵
    查起訴。
    理  由
一、前揭事實，業據被告丁○○於本院審理時坦承不諱（見本院
    九十六年六月二十五日審判筆錄），核與告訴人丙○○、己○○、乙○○、甲○○、戊○○指訴失竊情節大致相符（見
    九十六年度偵字第六四二０號卷第一一至一二頁、第二五至
    三二頁），並有內政部警政署刑事警察局九十六年一月四日
    刑醫字第０九五０一六三五二三號鑑驗書附卷可稽（見同上
    偵卷第四至五頁）。本件事證明確，被告犯行均堪認定，應
    予依法論科。
二、論罪科刑：
  (一)核被告所為，均係犯刑法第三百二十條第一項之竊盜罪。
  (二)查被告前揭犯罪事實一所示行為後，九十四年二月二日修正
    公布之刑法，業於九十五年七月一日起施行。按行為後法律
    有變更者，適用行為時之法律，但行為後之法律有利於行為
    人者，適用最有利於行為人之法律，刑法第二條第一項定有
    明文。茲本條係規範行為後法律變更所生新舊法律比較適用
    之準據法，本身尚無新舊法比較之問題，於新法施行後，應
    一律適用新法第二條第一項之規定，為「從舊從輕」之比較
    如下（最高法院九十五年五月二十三日九十五年度第八次刑
    事庭會議決議參照）：
  1.刑法第三百二十條第一項之規定，於本次刑法修正時雖未併
    予修正，而無新舊法比較之問題，惟其法定刑除有期徒刑及
    拘役外，尚有罰金刑，而關於罰金刑部分，刑法第三十三條
    第五款既已修正，自有修正前後刑法第三十三條第五款比較
    適用之問題（臺灣高等法院暨所屬法院九十五年十二月十三
    日法律座談會刑事類提案第一號、第二號研討結果參照）。
    茲修正後之刑法第三十三條第五款已將罰金刑之最低額由銀
    元一元即新臺幣三元，提高為新臺幣一千元，比較新、舊法
    結果，自以被告行為時即修正前之刑法第三十三條第五款規
    定較有利於被告。
  2.刑法第五十六條連續犯之規定業經刪除，被告前揭犯罪事實
    一所示數犯罪行為，於新法施行後，應予分論併罰。此刪除
    雖非犯罪構成要件之變更，但顯已影響行為人刑罰之法律效
    果，自屬法律有變更，依刑法第二條第一項規定，比較新、
    舊法結果，仍應適用較有利於被告之行為時法律即舊法論以
    連續犯。
  (三)再按前揭刑法第二條第一項規定，係規範行為後「法律變更
    」所生新舊法比較適用之準據法。故如新舊法處罰之輕重相
    同，即無比較適用之問題，非此條所指之法律有變更，即無
    本條之適用，應依一般法律適用原則，適用裁判時法。其為
    純文字修正者，更應同此（最高法院九十五年十一月七日第
    二十一次刑事庭會議決議參照）。從而：
  1.被告行為後，刑法施行法業於九十五年六月十四日增訂公布
    第一條之一，其中第一項規定：「中華民國九十四年一月七
    日刑法修正施行後，刑法分則編所定罰金之貨幣單位為新臺
    幣」，第二項前段明定：「九十四年一月七日刑法修正時，
    刑法分則編未修正之條文定有罰金者，自九十四年一月七日
    刑法修正施行後，就其所定數額提高為三十倍」，揆諸本條
    之立法理由說明謂：「……考量新修正之刑法施行後，不再
    適用現行法規所定貨幣單位折算新臺幣條例，為使罰金數額
    趨於一致，避免衍生新舊法比較適用問題，以緩和實務適用
    法律之衝擊，於不變動罰金數額之前提下，爰為第二項規定
    。」可知本條之規定，即在於避免就罰金之提高比較新舊法
    ，且依本條規定，將罰金貨幣單位改為新臺幣，再予提高三
    十倍，等於依罰金罰鍰提高標準條例第一條前段提高十倍後
    ，折算為新臺幣之金額，故實際上並無變更，不在法律變更
    比較新舊法之列。而法官除有特別規定外，應依現時有效法
    律裁判之原則，逕行適用刑法施行法第一條之一第一、二項
    規定，而不再適用罰金罰鍰提高標準條例第一條前段之規定
    。則刑法分則編未修正之條文定有罰金者（如被告所犯之刑
    法第三百二十條第一項），自九十四年一月七日刑法修正施
    行後，應適用刑法施行法第一條之一之規定（臺灣高等法院
    暨所屬法院九十五年十二月十三日法律座談會刑事類提案第
    十六、十七、十八、十九號研討結果參照）。
  2.刑法第二十八條關於共犯之規定，雖由原條文：「二人以上
    共同實施犯罪之行為者，皆為正犯」，修正為：「二人以上
    共同實行犯罪之行為者，皆為正犯」，然其修正理由係為釐
    清陰謀共同正犯、預備共同正犯、共謀共同正犯是否合乎本
    條規定之正犯要件。茲被告與「弟仔」間就前揭犯罪事實一
    所示犯行有犯意聯絡及行為分擔，既屬實行犯罪行為之正犯
    ，不論依修正前、後之規定，均為共同正犯，對被告而言並
    無有利或不利之情形，揆諸前揭說明，自不生新舊法比較之
    問題，應逕依修正後之刑法第二十八條，論以共同正犯。
  (四)被告與「弟仔」間就前揭犯罪事實一、二、三所示犯行均有
    犯意聯絡及行為分擔，皆為共同正犯。
  (五)被告於九十五年六月三十日以前，先後三次竊盜犯行（即前
    揭犯罪事實一），時間緊接，所犯係構成要件相同之罪名，
    顯係基於概括犯意為之，為連續犯，依修正前刑法第五十六
    條之規定，以一罪論，並加重其刑。
  (六)被告所犯上開連續竊盜一罪（即前揭犯罪事實一）及竊盜二
    罪（即前揭犯罪事實二、三）之間，犯意各別，行為互殊，
    應予分論併罰。
  (七)關於累犯部分：
  1.按被告前揭犯罪事實一所示行為後，刑法第四十七條關於累
    犯之規定：「受有期徒刑之執行完畢，或受無期徒刑或有期
    徒刑一部之執行而赦免後，五年以內再犯有期徒刑以上之罪
    者，為累犯，加重本刑至二分之一」，業經修正為同條第一
    項：「受徒刑之執行完畢，或一部之執行而赦免後，五年以
    內故意再犯有期徒刑以上之罪者，為累犯，加重本刑至二分
    之一」，即限制以故意再犯者為限，方成立累犯。而依最高
    法院九十五年度第八次刑事庭會議決議，有關累犯部分，新
    法施行前，過失再犯有期徒刑以上之罪，新法施行後，應依
    新法第二條第一項之規定，適用最有利於行為人之法律。是
    以於舊法時故意犯罪，依新、舊法均成立累犯之情形，應係
    前述最高法院決議有意排除適用，即不生新、舊法比較之問
    題（臺灣高等法院暨所屬法院九十五年十二月十三日刑事法
    律座談會刑事類提案第八號研討結果參照）。查被告前於九
    十三年間因偽造文書案件，經臺灣板橋地方法院以九十三年
    度易字第一二一四號判處有期徒刑六月確定，於九十五年三
    月二十二日易科罰金執行完畢，此有卷附臺灣高等法院被告
    前案紀錄表可按（見本院卷），其於五年以內故意再犯前揭
    犯罪事實一所示有期徒刑以上之罪，不論依修正前之刑法第
    四十七條，或修正後之刑法第四十七條第一項之規定，均構
    成累犯，對被告而言並無有利或不利之情形，揆諸前揭說明
    ，自不生新、舊法比較之問題，應逕依修正後之刑法第四十
    七條第一項，論以累犯，並加重其刑。
  2.又被告受上開徒刑之執行完畢後，五年以內故意再犯前揭犯
    罪事實二、三所示有期徒刑以上之罪，均為累犯，亦應依修
    正後刑法第四十七條規定，分別加重其刑。
  (八)爰審酌被告有竊盜、麻藥、偽造文書等多項前科（見本院卷
    附臺灣高等法院被告前案紀錄表），素行非佳，猶不知悔改
    ，正值壯年，不思以正途取財，屢犯竊盜，所得財物價值已
    達數十萬元，危害社會治安及告訴人之財產權益，且犯後雖
    坦承犯行，然迄未賠償告訴人所受損害等一切情狀，分別量
    處如主文所示之刑。
  (九)關於易科罰金部分：
  1.按被告前揭犯罪事實一所示行為後，刑法第四十一條第二項
    關於數罪併罰合併定應執行刑逾六月者，雖已由「得」易科
    罰金修正為「不得」易科罰金，然為解決犯併合處罰之數罪
    可否易科罰金之新舊法律適用疑義，九十五年六月十四日增
    訂公布之刑法施行法第三條之一第三項特明定：「於九十四
    年一月七日刑法修正施行前犯併合處罰數罪中之一罪，且該
    數罪均符合第四十一條第一項得易科罰金之規定者，適用九
    十年一月四日修正之刑法第四十一條第二項規定」，亦即本
    次修正刑法施行前犯併合處罰數罪中之一罪，且該數罪均符
    合第四十一條第一項得易科罰金之規定者，適用舊法之規定
    ，以利受刑人。茲被告於九十五年七月一日修正刑法施行前
    犯前開併合處罰數罪中之一罪，且該數罪均係最重本刑為五
    年以下有期徒刑以下之刑之罪，而受六個月以下有期徒刑之
    宣告，而符合第四十一條第一項得易科罰金之規定，揆諸前
    揭說明，自應適用修正前刑法第四十一條第二項規定，就該
    數罪均得易科罰金，合先敘明。
  2.查被告前揭犯罪事實一所示行為後，刑法第四十一條第一項
    前段業經修正為「犯最重本刑為五年以下有期徒刑以下之刑
    之罪，而受六個月以下有期徒刑或拘役之宣告者，得以新臺
    幣一千元、二千元或三千元折算一日，易科罰金」，然依修
    正前刑法第四十一條第一項前段：「犯最重本刑為五年以下
    有期徒刑以下之刑之罪，而受六個月以下有期徒刑或拘役之
    宣告，因身體、教育、職業、家庭之關係或其他正當事由，
    執行顯有困難者，得以一元以上三元以下折算一日，易科罰
    金」，暨修正前罰金罰鍰提高標準條例第二條：「依刑法第
    四十一條易科罰金者，均就其原定數額提高為一百倍折算一
    日；法律所定罰金數額未依本條例提高倍數，或其處罰法條
    無罰金刑之規定者，亦同」等規定，易科罰金之折算標準最
    高為銀元三百元即新臺幣九百元，最低為銀元一百元即新臺
    幣三百元。比較新、舊法結果，適用修正前之法律，對被告
    較為有利，爰併依刑法第二條第一項前段之規定，適用修正
    前刑法第四十一條第一項前段，就被告連續竊盜部分（即前
    揭犯罪事實一），諭知易科罰金之折算標準。
  3.就被告竊盜二罪部分（即前揭犯罪事實二、三），應依修正
    後刑法第四十一條第一項前段，均諭知易科罰金之折算標準
    。
  (十)末查刑法第五十一條業於九十四年一月七日修正公布，九十
    五年七月一日起施行，其中第五款提高多數有期徒刑合併應
    執行之刑不得逾三十年，新法施行後，應依新法第二條第一
    項之規定，適用最有利於行為人之法律。裁判確定前犯數罪
    ，其中一罪在新法施行前者，亦同（最高法院九十五年五月
    二十三日九十五年度第八次刑事庭會議決議參照）。被告於
    裁判確定前犯數罪，其中一罪係於九十五年七月一日新法施
    行前犯之，比較修正前、後刑法第五十一條第五款之結果，
    自以修正前之規定較有利於被告，依刑法第二條第一項前段
    ，仍應適用修正前刑法第五十一條第五款規定，定其應執行
    之刑，併依刑法第二條第一項前段，適用修正前刑法第四十
    一條第一項前段規定，諭知易科罰金之折算標準。
據上論斷，應依刑事訴訟法第二百八十四條之一、第二百九十九
條第一項前段，刑法第二條第一項前段、第三百二十條第一項、
、第二十八條、修正前刑法第五十六條、刑法第四十七條第一項
、修正前、後之刑法第四十一條第一項前段、修正前刑法第五十
一條第五款，刑法施行法第一條之一第一項、第二項前段、第三
條之一第三項，修正前罰金罰鍰提高標準條例第二條，現行法規
所定貨幣單位折算新臺幣條例第二條，判決如主文。
本案經檢察官鄭堤升到庭執行職務
中　　華　　民　　國　　96　　年　　7 　　月　　13　　日
　　　　　　　　　刑事第八庭法　官　陳芃宇
以上正本證明與原本無異。
如不服本判決，應於判決送達後10日內，向本院提出上訴狀。
　　　　　　　　　　　　　　書記官　徐鶯尹
中　　華　　民　　國　　96　　年　　7 　　月　　17　　日
附錄本案論罪科刑法條全文：
中華民國刑法第320條
意圖為自己或第三人不法之所有，而竊取他人之動產者，為竊盜
罪，處 5 年以下有期徒刑、拘役或 5 百元以下罰金。
意圖為自己或第三人不法之利益，而竊佔他人之不動產者，依前
項之規定處斷。
前二項之未遂犯罰之。
